【裁判字號】    90,重訴,66
【裁判日期】    901011
【裁判案由】    侵權行為損害賠償
【裁判全文】
臺灣高等法院民事判決  九十年度重訴字第六六號
      原      告  乙○○
      被      告  甲○○
右當事人間因侵權行為損害賠償事件，本院判決如左︰
    主    文
被告應給付原告新臺幣拾伍萬元，及自民國九十年六月十五日起，至清償日止，按
週年利率百分之五計算之利息。
原告其餘之訴駁回。
訴訟費用由被告負擔六分之一；餘由原告負擔。
原告假執行之聲請駁回。
    事    實
甲、原告方面：
一、聲明：(一)被告應給付原告新臺幣（下同）二百萬元，及自附帶民事訴訟訴狀繕本
    送達被告翌日起至清償日止，按年息百分之五之利息。(二)並願供擔保聲請宣告假
    執行。
二、陳述：
(一)、被告行為時為南亞工專學生，於民國（下同）八十八年十月二十八日下午四時五
    十分許下課後，騎乘車牌號碼ＪＣＮ─七九二號之重型機車，沿桃園縣中壢市○
    ○○路○段四一四巷，由南亞工專往中山東路三段方向行駛，在市區限速時速四
    十公里之路段，應注意依速限行駛，又無不能注意之情事，竟疏未注意，貿然以
    時速五、六十公里高速行駛，因閃避行人，操控失當，自行滑倒，機車因而撞及
    下課在左邊路旁行走之原告，致原告受有頭部外傷、腦鈍傷等傷害。被告刑事部
    分業經本院以九十年度交上易字第一一七號刑事判決確定在案。
(二)、被告過失不法侵害原告，依民法第一百八十四條規定，自應負損害賠償責任。
  1.無法工作所受損害：原告自發生車禍事件後受傷情況嚴重，非但終身將受頭暈、
    頭痛之苦，並有記憶缺損、情緒不定、中年易患腦中風、癲癇症及痴呆症等後遺
    症，其勞動能力減少百分之五十。且須經常進出醫院，無法工作，因原告年僅二
    十一歲，若依照法定退休年限六十五歲計算，尚有四十四年時間，爰斟酌請求一
    百四十萬元之工作損失。
  2.精神慰撫金：原告年紀尚輕，遭逢遽變，精神上痛苦，無以復加，且被告事發迄
    今，毫無悔意，拒絕與原告和解，故請求六十萬元慰藉金。
(三)、原告目前在服役中，名下無財產。
乙、被告方面：
一、聲明：原告之訴駁回。
二、陳述：
(一)、對刑事判決認定之事實，無意見；惟原告未靠道路右側行走，亦有過失。
(二)、原告除後腦有外傷，並無其他外傷，伊至車禍發生後九個多月始至台北市立陽明
    醫院就診，伊就診之項目非被告過失所造成之傷害部位，與被告無關。
(三)、被告業已付清原告全部醫療費用，並向中壢市公所調解委員會申請調解，因原告
    未出席而不成立；經學校教官協調亦無結果。
(四)、被告事發當時，係南亞工專一年級學生，肇事後即休學迄今，目前無工作，僅偶
    而幫忙父親水電工作，且除一老舊機車外，別無財產。
丙、本院依職權調閱本院九十年交上易字第一一七號刑事全卷。
    理    由
一、本件原告主張：被告為南亞工專學生，於八十八年十月二十八日下午四時五十分
    許，騎乘車牌號碼ＪＣＮ─七九二號之重型機車，沿桃園縣中壢市○○○路○段
    四一四巷，由南亞工專往中山東路三段方向行駛，在市區限速時速四十公里之路
    段，疏未注意，貿然以時速五、六十公里高速行駛，因閃避行人，操控失當，自
    行滑倒，機車因而撞及下課在左邊路旁行走之原告，致原告受有頭部外傷、腦鈍
    傷等傷害。爰依民法第一百八十四條第一項前段、第一百九十三條第一項、第一
    百九十五條第一項前段規定，求為命被告賠償原告無法工作之損害一百四十萬元
    、精神慰撫金六十萬元，共計二百萬元及法定遲延利息之判決。被告對刑事判決
    認定之事實不爭執，惟以：原告僅受有頭部外傷，其他部位並無外傷及賠償金額
    過高等語，資為抗辯。
二、查，被告於前揭時地超速駕駛機車，因閃避行人不及，自行滑倒撞及在路旁行走
    之原告，致原告受傷之事實，為被告所是認；並有華揚醫院診斷證明書、台灣省
    桃園縣區車輛行車事故鑑定委員會九十年五月十八日府車鑑桃字第九○○四五
    八號鑑定意見書附刑事卷可稽。被告因過失傷害罪，經判處有罪確定在案，亦經
    調取本院九十年交上易字第一一七號刑事全卷查閱無訛，自堪信為真實。被告雖
    在本院辯稱原告未行走道路右側，亦與有過失云云；惟本件車禍發生之原因完全
    係被告超速滑倒，機車衝至人行道，撞及原告所致，與原告靠何路邊行走，無所
    關涉，所辯洵非可採。
三、被告不法侵害原告之身體，既經認定，依民法第一百八十四條第一項規定，對於
    原告因而所受之損害，自應負賠償責任。茲所應審酌者，為原告所得請求被告賠
    償之金額，爰分述如左：
(一)、無法工作之損害：原告主張伊自發生車禍事件後受傷情況嚴重，非但終身將受頭
    暈、頭痛之苦，並有記憶缺損、情緒不定、中年易患腦中風、癲癇症及痴呆症等
    後遺症，其勞動能力減少百分之五十，且須經常進出醫院，無法工作，因原告年
    僅二十一歲，算至六十五歲止，尚有四十四年時間，請求一百四十萬元之工作損
    失等情。惟查，依華揚醫院出具之診斷證明書所載，原告被撞後，其傷害情形為
    頭部外傷、腦鈍傷，於八十八年十月二十八日住院治療，至同年十月三十一日即
    出院。至原告在刑案審理中所提出之台北市立陽明醫院八十九年七月二十日、八
    月二十九日診斷書二紙雖另載原告有鼻中膈彎曲及右心房肥大、三尖瓣閉鎖不全
    之情況，但其就診時間距案發之時已有九月餘，該症狀是否係本件車禍所致，自
    屬可疑。且經本院刑事庭向台北市立陽明醫院函查詢，據覆：「乙○○於八十九
    年七月二十日至本院耳鼻喉科看診即發現鼻中膈彎曲，因之前並無檢查過鼻中構
    造，故無法判斷是否為後天撞擊所致；至於鼻中膈彎曲可以經由手術醫治，並非
    不治之症。該患者之心電圖檢查，呈右束不完全性傳導阻滯，疑右心室肥大，經
    進一步心臟超音波檢查並無右心室肥大，只有微量三尖瓣閉鎖不全，此現象於正
    常人可見，且多為先天性之所見，因無見到三尖瓣鎖鍵斷裂，故無法證實與撞擊
    有關，微量三尖瓣閉鎖不全並無治療之必要。」有該院於八十九年十月十七日出
    具之北市醫歷字第八九六０六五一一００號函附上開刑事卷足憑，足見原告有關
    鼻中膈彎曲、心臟之疾病，實無法證明係因本件車禍所致。至原告另主張伊終身
    將受頭暈、頭痛之苦，並有記憶缺損、情緒不定、中年易患腦中風、癲癇症及痴
    呆症等後遺症，並無任何證據足資證明，自不足採信。綜此，原告請求被告賠償
    無法工作之損害一百四十萬元，尚嫌乏據，不應准許。
(二)、精神慰撫金：原告無故遭此車禍，除身體受傷之外，其精神上自亦備感痛苦，原
    告請求被告賠償精神慰撫金，即屬有據。惟按精神慰撫金之性質在於補償及調整
    被害人所受精神上之損害，其核給之標準應斟酌加害者與被害者雙方之身份資力
    與加害程度及其他各種情形核定之。（最高法院五十一年台上字第二二三號判例
    意旨參照）爰審酌原告為五專畢業，現在服役中；被告亦為五專學生，惟事發後
    即休學在家幫忙其父從事水電工作，雖無任何不動產或固定之收入，但伊尚年輕
    ，身強體壯，自有相當之工作能力，而被告肇事後毫無悔意，一再堅持僅願賠償
    原告醫療費，且猶振振有詞，態度不佳，因認原告請求被告賠償之慰撫金以三十
    五萬元為允當，原告逾此部分之請求，則應予駁回。
五、從而，原告基於侵權行為之損害賠償請求權，請求被告賠償原告三十五萬元，及
    自本件起訴狀繕本送達之翌日即九十年六月十五日起至清償日止，按週年利率百
    分之五計算之遲延利息部分，洵屬正當，應予准許。逾此部分所為之請求，為無
    理由，應予駁回。
六、原告雖陳明願供擔保，聲請宣告假執行，惟經核其勝訴部分，未逾一百萬元，依
    法不得上訴第三審，此部分經本院判決即屬確定，自無宣告假執行之必要；至其
    餘假執行之聲請因訴之駁回失所附麗，亦不予准許。
七、結論：本件原告之訴，為一部有理由，一部無理由，依民事訴訟法第七十九但書
    ，判決如主文。
中      華      民      國     九十     年      十      月     十一     日
                                    民事第三庭
                                        審判長法  官  張  宗  權
                                              法  官  陳  永  昌
                                              法  官  吳  秀  美
右正本係照原本作成。
原告如不服本判決，應於收受送達後二十日內向本院提出上訴書狀，其未表明上訴理
由者，應於提出上訴後二十日內向本院補提理由書狀（均須按他造當事人之人數附繕
本）上訴時應提出委任律師或具有律師資格之人之委任狀；委任有律師資格者，另應
附具律師及格證書及釋明委任人與受任人有民事訴訟法第四百六十六條之一第一項但
書或第二項（詳附註）所定關係之釋明文書影本。
被告不得上訴。
中      華      民      國     九十     年      十      月     十二     日
                                              書記官  常  淑  慧
附註：
民事訴訟法第四百六十六條之一（第一項、第二項）：
對於第二審判決上訴，上訴人應委任律師為訴訟代理人。但上訴人或其法定代理人具
有律師資格者，不在此限。
上訴人之配偶、三親等內之血親、二親等內之姻親，或上訴人為法人、中央或地方機
關時，其所屬專任人員具有律師資格並經法院認為適當者，亦得為第三審訴訟代理人
。


司法院資訊處製作；財團法人民間司法改革基金會備份。
